臺灣宜蘭地方法院民事判決　　　　　　　 94年度訴字第161號
原　　　告　乙○○○
　　　　　　甲○○
共　　　同
訴訟代理人　林世超律師
被　　　告　丙○○
上列當事人間債務人異議之訴事件，本院於民國94年8月9日言詞
辯論終結，判決如下：
    主  文
本院民國九十四年度執字第一八三五號返還消費借貸款強制執行
事件所為之強制執行程序，應予撤銷。
訴訟費用由被告負擔。
    事  實  及　理　由
甲、程序方面：
　　本件被告經合法通知，未於言詞辯論期日到場，核無民事訴
  　訟法第 386條所列各款情形，爰依原告之聲請，由其一造辯
    論而為判決。
乙、實體方面：
一、原告起訴主張：
（一）被告前於民國71年間向本院提起對訴外人阮文來及阮阿呆
      （即阮文來之父，原告乙○○○、甲○○之被繼承人）請
      求返還借款事件，經本院71年度訴字第 797號判決：「被
      告阮文來、阮阿呆應共同給付新台幣五十九萬八千三百六
      十一元」，惟阮阿呆不服提出上訴，經臺灣高等法院71年
      上字第3851號廢棄原判決，改判「原判決關於上訴人（即
      阮阿呆）共同給付部分暨該部分訴訟費用之裁判廢棄，原
      判決所命給付之新台幣五十九萬八千三百六十一元及利息
      對於原審被告阮文來之財產強制執行無效果時由上訴人代
      為履行，關於利息之計算減縮自七十一年十月十三日起算
      」，而於71年底確定。
（二）被告另於71年12月提出判決書聲請假扣押，並經本院71年
      全字第 227號裁定准予假扣押，並經以本院72年度全執字
      第13號於72年1月17日假扣押執行完畢；嗣被告於73年8月
      31日向本院聲請僅對阮阿呆聲請強制執行，其後又撤回而
      終結，且未對阮文來聲請強制執行（73年度執字第1287號
      ）。被告又於87年 8月向本院聲請強制執行，經本院於87
      年 8月19日裁定駁回，被告提出抗告，經臺灣高等法院87
      年度抗字第2778號廢棄原裁定，88年 2月本院重新對阮文
      來、阮阿呆強制執行（88年度執更字第 1號），被告於88
      年12月27日撤回強制執行，本院並於88年12月29日發債權
      憑證給被告（因阮阿呆業於82年死亡，由原告乙○○○、
      甲○○繼承其保證債務）。故被告從71年底二審判決確定
      後，至87年 8月聲請強制執行，其請求權已逾15年時效而
      消滅（其間雖於73年 8月向阮阿呆聲請強制執行但又撤回
      ，視為時效未中斷，且未對阮文來聲請強制執行，因之對
      主債務人阮文來時效並未中斷）。
（三）嗣被告又於93年 3月間向本院以查無債務人財產為由，聲
      請核發債權憑證，而經本院註明於原債權憑證後發還被告
      。詎被告進而於94年 4月向本院復提出強制執行聲請，對
      原告之財產執行強制執行，而經本院以94年度執字第1835
      號返還消費借貸款強制執行事件受理在案。因被告之請求
      權早已罹於時效而消滅，原告自得拒絕給付，為此依法提
      起債務人異議之訴以維權益。
（四）爰為訴之聲明：請求判決撤銷本院九十四年度執字第一八
      三五號返還消費借貸款強制執行事件之強制執行程序。
二、被告則經通知，未於言詞辯論期日到場，亦未提出書狀為答
    辯之聲明或陳述。
三、本件原告主張之事實，業據原告聲請本院調得本院72年度全
    執字第13號、73年度民執字第1287號、87年度執字第1270號
    、臺灣高等法院87年度抗字第2778號、本院88年度執更字第
    1 號、93年度執字第1715號及94年度執字第1835號卷宗查明
    屬實；至本院71年度訴字第 797號及臺灣高等法院71年上字
    第3851號卷宗，雖因已逾保存期限，而經本院依法報核後銷
    燬，然於本院73民執字第1287號卷內則留存有該 2判決之正
    本及確定證明書可按。被告對於原告主張之上開事實，已於
    相當時期受合法之通知，而於言詞辯論期日不到場，亦未提
    出準備書狀爭執，依民事訴訟法第280條第3項準用第 1項之
    規定，視同自認。故原告上開主張，自堪信為真實。
四、按消費借貸之本金返還請求權，適用民法第 125條一般消滅
    時效之規定，因15年間不行使而消滅。又因起訴而中斷之時
    效，自受確定判決，或因其他方法訴訟終結時，重行起算。
    時效因聲請強制執行而中斷者，若撤回其聲請，或其聲請被
    駁回時，視為不中斷。民法第137條第2項、第135條第2項分
    別定有明文。本件被告固於71年間訴請主債務人即訴外人阮
    文來應清償其借款 598,361元，保證人即原告之被繼承人阮
    阿呆則應於被告對阮文來之財產強制執行無效果時代為履行
    之部分判決確定，然則該確定判決即臺灣高等法院71年上字
    第3851號判決，依本院71年度民執字第1287號卷所附判決書
    及確定證明書所示，該判決係於71年12月13日宣示（見該卷
    第 7至9頁），而經臺灣高等法院於72年1月25日以劍民決大
    字第 01214號發給本件被告確定證明書。是該判決應至遲於
    72年 1月25日前即告確定，其請求權時效即應重新起算。其
    後被告於73年 8月31日持前開判決及確定證明書具狀聲請對
    訴外人阮文來、阮阿呆為強制執行，然實際僅對前已實施假
    扣押之阮阿呆之財產（即本院72年度全執字第13號）為執行
    ，而未對阮文來之財產為之；對阮阿呆強制執行部分亦於73
    年11月 2日具狀聲請撤回。是依民法第135條第2項之規定，
    時效仍視為不中斷而仍進行。乃被告再次於87年 6月11日持
    同前執行名義向本院聲請對阮文來、阮阿呆（已於82年4月8
    日死亡）之財產為強制執行時，距判決確定之時間即72年 1
    月間，已有15年又 5月之期間，即已逾一般消滅時效之15年
    期間，被告之請求權顯已罹於時效。是雖該執行事件嗣後經
    被告聲請本院發給債權憑證（債務人阮阿呆部分已因繼承而
    變更為本件原告），然已罹於時效之請求權並無中斷時效之
    問題，亦不因法院發給債權憑證而有影響。故本件被告所持
    為請求之上開確定判決，於判決確定重行起算後，至其87年
    6 月11日再次向本院聲請為強制執行為止，確已罹於15年之
    一般消滅時效期間，原告為保證人阮阿呆之繼承人，且本於
    民法第 742條「主債務人所有之抗辯，保證人均得主張之」
    之規定，自得對被告提出時效抗辯拒絕給付。
五、綜上所述，本件被告對於主債務人及保證人之返還借款請求
    權，既已因罹於時效而告消滅，則原告為時效抗辯拒絕給付
    ，即有理由。是原告依強制執行法第14條第 1項之規定，提
    起債務人異議之訴，請求撤銷本院94年度執字第號1835返還
    消費借貸款強制執行事件所為之強制執行程序，應予准許。
六、結論：原告之訴為有理由，依民事訴訟法第385條第1項前段
    、第78條判決如主文。
中　　華　　民　　國　　94　　年　　8　　 月　　23　　日
                  臺灣宜蘭地方法院民事庭
                      法　官　張軒豪
正本與原本無異。
如不服本判決應於判決送達後20日內提出上訴狀（須附繕本）。
中　　華　　民　　國　　94　　年　　8 　　月　　24　　日
                      書記官　廖穎穗
